臺灣臺北地方法院民事簡易判決
111年度北簡字第2010號
原      告  謝詩  
訴訟代理人  謝棋楠
被      告  黃仕翰即德益法律事務所

訴訟代理人  簡羽萱律師
上列當事人間請求確認債權不存在事件，本院於民國111年5月18
日言詞辯論終結，判決如下：
　　主　　　文
原告之訴駁回。
訴訟費用新臺幣1,000元由原告負擔。
　　事實及理由
一、按確認法律關係之訴，非原告有即受確認判決之法律上利益
    者，不得提起之，民事訴訟法第247條第1項定有明文。所謂
    即受確認判決之法律上利益，係指法律關係存否不明確，原
    告主觀上認其在法律上之地位有不安之狀態存在，此種不安
    之狀態，能以確認判決將之除去者而言。查本件被告以臺灣
    新北地方法院（下稱新北地院）110年度司促字第14142號支
    付命令與確定證明書為執行名義，向新北地院聲請執行本件
    原告財產（案列臺灣新北地方法院110年度司執字第94009號
    ），其聲請執行之金額為新臺幣（下同）100,000元及自民
    國110年6月18日起至清償日止之法定遲延利息，暨取得執行
    名義與執行之費用，業經本院調取新北地院110年度司執字
    第94009號、本院110年度司執助字第8011號執行卷宗查閱無
    訛。原告主張被告並未依約履行勞務內容，不得請求給付委
    任費用，被告否認之，堪認兩造就系爭債權請求權存在與否
    發生爭執，致原告之法律上地位處於不安定狀態，而此項危
    險得以本件確認判決將之除去，揆諸上揭說明，原告自有即
    受確認判決之法律上利益。
二、原告起訴主張略以：兩造於110年3月5日簽訂委任契約，由
    原告委任被告就原告所受考績處分提起複審至複審決定為止
    ，約定酬金為100,000元。惟被告並未履行勞務，簽約後怠
    於與原告聯繫瞭解案情，且原告從未提供相關事證給被告，
    被告亦無從履約。詎被告竟仍依系爭委任契約第4條約定向
    原告索取高額報酬，該約款並非違約金，顯然加重原告責任
    而顯失公平，為此提起本件訴訟等語，並聲明：確認被告對
    原告之100,000元債權不存在。
三、被告則以：原告於系爭委任契約上親自簽名，系爭委任契約
    業已成立，縱原告透過電子郵件為終止系爭委任契約之意思
    表示，依系爭委任契約第4條約定，原告對被告仍有給付委
    任報酬之義務，該約款係兩造就系爭委任契約關係終止後雙
    方利益安排為合意，原告並未被限制行使民法第549條第1項
    之法定終止權。原告於簽約前已向被告簡要說明自身狀況，
    並與被告約定於110年3月5日開會，被告於會議時已向原告
    具體說明個案救濟流程，原告當日已提供部分資料予被告，
    被告已著手查找相類個案俾為援引比較。且系爭委任契約係
    兩造就委任事由、委任權限、辦理程度、委任酬金等契約必
    要之點逐一磋商而締結，且原告並非僅能與被告成立委任契
    約，兩造並無締約地位不對等之情形等語，資為抗辯，並聲
    明：原告之訴駁回。
四、得心證之理由：
(一)查兩造於110年3月5日簽訂系爭委任契約，由原告委任被告
    就原告所受考績處分提起複審至複審決定為止，酬金100,00
    0元，原告於同年3月6日以電子郵件終止系爭委任契約。嗣
    被告向臺灣新北地方法院（下稱新北地院）聲請對原告核發
    支付命令，請求給付100,000元及遲延利息（案列新北地院1
    10年度司促字第14142號，下稱系爭支付命令）獲准，並以
    系爭支付命令與確定證明書為執行名義，向新北地院聲請對
    原告為強制執行（案列新北地院110年度司執字第94009號清
    償債務事件），新北地院於110年9月27日執行命令准被告向
    第三人臺灣銀行連城分行收取101,776元（含手續費）之債
    權，前揭執行事件業於110年9月27日終結等情，有系爭委任
    契約、電子郵件等件影本為證（卷第49、81頁），並經本院
    調取上開執行卷宗核閱無訛，自堪信為真實。
(二)按當事人互相表示意思一致者，無論其為明示或默示，契約
    即為成立；民法第153條第1項定有明文。又系爭委任契約第
    4條約定，和解、訴之撤回、或委任人因任何原因解除、終
    止、撤銷本約時，所約定之酬金及事務費，委任人均應照付
    ，已收酬金費用概不退還。原告於110年3月5日於系爭委任
    契約上親自簽名，而原告為成年人，於系爭委任契約簽名前
    當能知悉其所簽名之文件為何，是系爭委任契約於110年3月
    5日即為成立。原告雖於110年3月6日以電子郵件終止系爭委
    任契約，惟被告仍得依系爭委任契約第4條約定向原告收取
    報酬。
(三)次按依照當事人一方預定用於同類契約之條款而訂定之契約
    ，為左列各款之約定，按其情形顯失公平者，該部分約定無
    效：一、免除或減輕預定契約條款之當事人之責任者。二、
    加重他方當事人之責任者。三、使他方當事人拋棄權利或限
    制其行使權利者。四、其他於他方當事人有重大不利益者；
    為民法第247條之1所明定。又民法第247條之1關於定型化契
    約效力之規定，須定型化契約之條款係由一方預定用於同類
    契約而作成，他方當事人僅按該預先之一般契約條款與提出
    人（契約利用人）訂立契約，並未就其內容進行磋商，始有
    其適用；如當事人之一方基於與特定相對人訂立契約之目的
    ，預先擬就相關條款，作為商議之張本，嗣經雙方當事人對
    其內容為個別磋商而合意議定者，即非該條規定適用之範圍
    （最高法院106年度台上字第1166號民事判決意旨參照）。
    系爭委任契約雖為原告預定用於同類契約而做成，但關於辦
    理權限、辦理程度、費用項目等約定條款均為空白，後經手
    寫填上文字，有系爭委任契約在卷（卷第49頁），可見系爭
    委任契約並非被告預定而毫無磋商變更餘地，且原告亦非居
    於弱勢而須忍受不委任之不利益情形，是兩造磋商委任事務
    後所簽訂之委任契約條款，對原告並無有何重大不利益而有
    顯失公平之處。是原告主張系爭委任契約有顯失公平情形，
    委屬無據。
(四)綜上，系爭委任契約係原告所親簽，被告自得依系爭委任契
    約第4條約定，請求被告給付酬金100,000元與法定遲延利息
    ，且系爭委任契約約款並無顯失公平情形，是原告請求確認
    前揭債權不存在，為無理由，應予駁回。
五、本件事證已臻明確，兩造其餘攻擊防禦方法，核與本件判決
    結果不生影響，爰不一一論述，併此敘明。
六、訴訟費用負擔之依據：民事訴訟法第78條。本件訴訟費用額
    ，依後附計算書確定如主文所示之金額。
中　　華　　民　　國　　111 　年　　6 　　月　　1 　　日
　　　　　　　　　臺灣臺北地方法院臺北簡易庭
　　　　　　　　　　　　　　　法　官　蔡玉雪
以上為正本係照原本作成。
如不服本判決，應於判決送達後20日內向本庭提出上訴狀，並按
他造當事人之人數附繕本；如委任律師提起上訴者，應一併繳納
上訴審裁判費。
中　　華　　民　　國　　111 　年　　6 　　月　　1 　　日
　　　　　　　　　　　　　　　書記官　陳黎諭
計   算   書：
項　　　　目　　　　　　金額（新臺幣）　　備　　註
第一審裁判費　　　　　　1,000元
合　　　　計　　　　　　1,000元